臺灣高等法院臺南分院刑事判決
110年度上訴字第1095號
上  訴  人  臺灣臺南地方檢察署檢察官
被      告  魏文利

選任辯護人  洪銘憲律師
上列上訴人因被告詐欺案件，不服臺灣臺南地方法院109年度易
字第1383號中華民國110年8月10日第一審判決（起訴案號：臺灣
臺南地方檢察署109年度偵字第9493、10790號），提起上訴，本
院判決如下：
    主  文
原判決關於魏文利所處罪刑部分，撤銷。
魏文利犯三人以上共同詐欺得利罪，處有期徒刑壹年壹月。緩刑
貳年，並應向公庫支付新臺幣伍萬元。
其他上訴駁回（沒收宣告部分）。
    事  實
一、魏文利與吳美珠（另案經臺灣臺南地方檢察署檢察官聲請簡
    易判決處刑）及許坤祥(魏文利稱其為「陳先生」，另案經
    臺灣臺南地方檢察署檢察官聲請簡易判決處刑）共同意圖為
    自己不法所有，基於三人以上詐欺得利之犯意聯絡，經魏文
    利之從中引介，由許坤祥於民國108年8、9月間某日，在位
    於臺南市○區○○○路0巷0○0號2樓（該處係吳美珠與不知情之
    夫王金利經營之○○○生技股份有限公司〈下稱○○○公司〉），以
    剪斷CT二次側A相電流線致電表顯示之計量度數少於實際用
    電度數而失準之方式，至109年4月29日止，使臺灣電力股份
    有限公司（下稱臺電公司）陷於錯誤而按照該失準之度數計
    價收費，藉以詐得少繳用電度數22萬8,227度而折算計新臺
    幣（下同）92萬211元電費之利益，魏文利並將其向吳美珠
    收取之施工代價16萬元，從中分與許坤祥6萬元，嗣經循線
    查獲上情（同案被告黃萬選、張竹載部分，業經原審判處罪
    刑確定）。　　
二、案經臺南市政府警察局第四分局報請臺灣臺南地方檢察署檢
    察官偵查起訴。
    理  由
壹、程序部分（證據能力部分）：
　　按被告以外之人於審判外之陳述，雖不符刑事訴訟法第159
    條之1至第159條之4之規定，而經當事人於審判程序同意作
    為證據，法院審酌該言詞陳述或書面陳述作成時之情況，認
    為適當者，亦得為證據；當事人、代理人或辯護人於法院調
    查證據時，知有刑事訴訟法第159條第1項不得為證據之情形
    ，而未於言詞辯論終結前聲明異議者，視為有前項之同意，
    刑事訴訟法第159條之5第1項、第2項分別定有明文。經查，
    本判決下列所引用被告以外之人於審判外之陳述（包括書證
    ），檢察官、被告魏文利及其辯護人於本院審理中均表示不
    爭執其證據能力，同意作為證據等語（見本院卷第85-87、2
    74頁），亦未於言詞辯論終結前聲明異議，本院審酌上開證
    據資料製作時之情況，尚無違法不當及證明力明顯過低之瑕
    疵，亦認為以之作為證據應屬適當，揆諸前開規定，認前揭
    證據資料有證據能力。至本判決所引用之非供述證據，檢察
    官、被告及其辯護人於本案言詞辯論終結前，均未爭執其證
    據能力，且查無非法或不當取證之情事，復為證明本件犯罪
    事實所必要之重要關係事項，認均有證據能力，合先敘明。
貳、實體部分：
一、認定事實所憑之證據及理由：
㈠、上開犯罪事實，業據被告於本院審理時坦承不諱(見本院卷第
    281-282頁)，並據證人蔡宜真（臺電臺南區營業處稽查課長
    ）於警詢（見偵五卷第67-69頁)、劉世達（臺電公司臺南區
    營業處稽查課外勤班班長）於偵查（見偵三卷第348-350頁)
    、證人即共犯吳美珠於警詢及偵查(見偵五卷第53-56、75-8
    0頁)、證人王金利(○○○公司董事長)於警詢(見偵五卷第59-6
    2頁)、王頌評(○○○公司總經理)於警詢及偵查(見偵五卷第89
    -92、99-101頁)。此外，並有○○○公司之經濟部商業司商工
    登記公示資料查詢服務(見偵一卷第129-137頁)、○○○公司之
    臺電公司裝置/需量低壓用電（新設）登記單暨繳費憑證、○
    ○○公司之臺電公司變更用電（增設）登記單暨繳費憑證、○○
    ○公司之臺電公司變更（低壓電力暫停部分用電）登記單(見
    偵三卷第359-364頁)、○○○公司之臺電公司用電實地調查書
    、追償電費計算單（見偵五卷第70-71頁）在卷可稽。
㈡、又許坤祥經被告從中引介，而於前揭時地，以剪斷CT二次側A
    相電流線致電表顯示之計量度數少於實際用電度數而失準，
    並因此收到被告所交付之5、6萬元等情，亦據證人許坤祥於
    警詢及偵查中供證在卷（見本院卷第239-241、243-247頁）
    。再者，本件以剪斷CT二次側A相電流線致電表顯示之計量
    度數少於實際用電度數而失準之方式，至109年4月29日止，
    使臺灣公司陷於錯誤而按照該失準之度數計價收費，藉以詐
    得少繳用電度數，後因吳美珠在與臺電公司和解之過程中提
    出每天用電8小時之憑證，臺電公司有認同，所以認定少繳
    用電度數由原77萬5,979度降為22萬8,227度，折算追繳電費
    由312萬8,747元降為92萬211元乙節，業據證人劉敬民（臺
    電公司告訴代理人）證述在卷（見本院卷第91-92、283頁)
    ，復有○○○公司之臺電公司繳費憑證（見偵五卷第72頁）附
    卷可參。
㈢、綜上，足認被告之自白核與事實相符，堪予採憑。本件事證
    明確，被告上揭三人以上共同詐欺得利之犯行，洵堪認定，
    應依法論科。
二、論罪：
㈠、按刑法第339條第1項、第2項分別規定詐欺取財罪及詐欺得利
    罪，前者行為客體係指財物，後者則指取得債權、免除債務
    、延期履行債務或提供勞務等財物以外之財產上不法利益（
    最高法院86年度台上第3534號判決意旨參照）。查被告與吳
    美珠、許坤祥三人所為於使電表顯示之計量度數失準，而藉
    以詐得少繳電費之利益，核被告所為，係犯刑法第339條之4
    第1項第2款之三人以上共同詐欺得利罪。公訴意旨認被告所
    為係犯刑法第339條第2項之詐欺得利罪，容有未洽，惟因基
    本社會事實同一，本院業於審理程序時告知被告上開論處之
    罪名（見本院卷第84、272頁），已無礙被告防禦權之行使
    ，本院自得予以審理，爰依法變更起訴法條。
㈡、被告基於使電表顯示之計量度數失準而藉以詐得少繳電費之
    利益之相同目的，於密接之時間及同一地點實行前開詐欺得
    利犯行，侵害同一法益，主觀上顯係基於單一之犯意，各舉
    動間之獨立性極為薄弱，依一般社會健全觀念，在時間差距
    上，難以強行分開，故於刑法評價上，以視為數個舉動之接
    續施行而合為包括之一行為，僅論以一個三人以上共同詐欺
    得利罪。又被告與吳美珠、許坤祥間就前開三人以上共同詐
    欺得利犯行，有犯意聯絡及行為分擔，為共同正犯。
三、不另為無罪之諭知部分：
㈠、公訴意旨略以：被告意圖為自己不法利益，與吳美珠（另案
    聲請簡易判決處刑）及真實年籍不詳之「陳先生」(按即許
    坤祥)，基於詐欺得利之犯意聯絡，於108年8、9月間某日，
    由「陳先生」在臺南市○區○○○路0巷0○0號2樓，以剪斷CT二
    次側A相電流線之方式，致電表計度失準，藉此方法詐得少
    繳電費之不法利益54萬7,752度電力(原起訴77萬5,979度電
    力扣除前開認定有罪部分之22萬8,227度電力)，折計220萬8
    ,536元(原起訴312萬8,747元扣除前揭認定有罪之92萬211元
    )。因認被告此部分所為，亦涉犯刑法第339條第2項之詐欺
    得利罪嫌。
㈡、按犯罪事實應依證據認定之，無證據不得認定犯罪事實；被
    告或共犯之自白，不得作為有罪判決之唯一證據，仍應調查
    其他必要之證據，以察其是否與事實相符；又不能證明被告
    犯罪者，應諭知無罪之判決，刑事訴訟法第154條第2項、第
    156條第2項、第301條第1項分別定有明文。又按刑事訴訟法
    第161條已於91年2月8日修正公布，其第1項規定：檢察官就
    被告犯罪事實，應負舉證責任，並指出證明之方法。因此，
    檢察官對於起訴之犯罪事實，應負提出證據及說服之實質舉
    證責任。倘其所提出之證據，不足為被告有罪之積極證明，
    或其指出證明之方法，無從說服法院以形成被告有罪之心證
    ，基於無罪推定之原則，自應為被告無罪判決之諭知（最高
    法院92年台上字第128號判例意旨參照）。
㈢、經查：本件以剪斷CT二次側A相電流線致電表顯示之計量度數
    少於實際用電度數而失準之方式，至109年4月29日止，使臺
    灣公司陷於錯誤而按照該失準之度數計價收費，藉以詐得少
    繳用電度數，後因吳美珠在與臺電公司和解之過程中提出每
    天用電8小時之憑證，臺電公司有認同，所以認定少繳用電
    度數由原77萬5,979度降為22萬8,227度，折算追繳電費由31
    2萬8,747元降為92萬211元等情，詳如前述，是公訴意旨認
    前揭詐得少繳電費之不法利益54萬7,752度電力，折計220萬
    8,536元，雖經被告自白，然顯乏其他證據可資相佐，要屬
    不能證明，惟因此部分與前揭被告所為經公訴人起訴論罪科
    刑之三人以上共同詐欺得利罪，有接續犯包括一罪之關係，
    爰不另為無罪之諭知。
參、撤銷改判部分（原判決關於被告所處罪刑部分）：
一、撤銷改判之理由： 　
　　原審以被告犯罪事證明確，予以論罪科刑，固非無見。惟查
     ，本案被告所為係犯刑法第339條之4第1項第2款之三人以
    上共同詐欺得利罪，原判決認係犯刑法第339條第2項之詐欺
    得利罪，容有未洽。檢察官據此提起上訴，為有理由。原判
    決既有上開違誤，自屬無可維持，應由本院將原判決關於被
    告所處罪刑部分予以撤銷，並就被告上開犯行予以改判，期
    臻妥適。 
二、量刑：
㈠、爰審酌被告與吳美珠、許坤祥為圖減少電費支出，竟以導致
    電表顯示之計量度數少於實際用電度數而失準之方式，使臺
    電公司依錯誤之計量度數而誤算較原本應收費用為少之用電
    費用，據以詐得減少用電度數22萬8,227度而折算計92萬211
    元電費之利益，侵害臺電公司之權益，然念及被告犯後坦承
    犯行，未飾詞企圖掩匿犯行，且先前無犯罪前科，有臺灣高
    等法院被告前案紀錄表（見本院卷第287-288頁)在卷可憑，
    素行非欠佳，又考量本件少繳之電費92萬211元已據共犯吳
    美珠清償完畢，業據劉敬民（臺電公司告訴代理人）供陳在
    卷（見本院卷第92頁)，復有前揭○○○公司之臺電公司繳費憑
    證附卷可參，復兼衡被告自陳高職畢業之智識程度、已婚，
    有2個小孩，從事維修工程工作及須扶養父親、妻子之家庭
    生活狀況（見原審卷第227-228頁）等一切情狀，量處如主
    文欄第2項所示之刑。
㈡、緩刑宣告：
　　被告未曾因故意犯罪受有期徒刑以上刑之宣告，有前開臺灣
    高等法院被告前案紀錄表在卷可參，其因一時失慮，致罹刑
    章，且坦承犯行，深具悔意，而本件少繳之電費92萬211元
    已據吳美珠清償完畢，臺電公司並對被告表示認罪，並願繳
    交公益捐3萬元，請求為緩刑之宣告乙節無意見，此已據劉
    敬民（臺電公司告訴代理人）供陳在卷（見本院卷第92頁)
    ，信其經本次偵、審程序，當知所警惕而無再犯之虞，故認
    上開所宣告之刑以暫不執行為適當，爰依刑法第74條第1項
    第1款規定，併予諭知緩刑2年，以啟自新。然為確保收緩刑
    之功效，認應課予一定條件之緩刑負擔，使其從中深切記取
    教訓，避免再度犯罪，爰斟酌其犯罪情節、犯行時間及家庭
    經濟狀況等情，爰依刑法第74條第2項第4款規定，命被告應
    向公庫支付5萬元。另以上為緩刑宣告附帶之條件，依刑法
    第75條之1第1項第4款之規定，違反上開之負擔情節重大，
    足認原宣告之緩刑難收其預期效果，而有執行刑罰之必要者
    ，得撤銷緩刑之宣告，併此敘明。
肆、上訴駁回部分（原判決關於沒收宣告部分）：
    原審以被告犯罪事證明確，並敘明未扣案被告實行本件犯罪
    而分得之10萬元，係被告實行上開犯罪之所得，依刑法第38
    條之1第1項、第3項之規定宣告沒收，並於全部或一部不能
    沒收或不宜執行沒收時，追徵其價額；另本件詐得少繳電費
    數額之財產上利益，係用電戶所享得，尚無從就此對被告宣
    告沒收。核原判決認事用法，並無不合，且沒收具有獨立性
    ，而非刑罰（從刑），是檢察官此部分之上訴，並無理由，
    應予駁回。 　
據上論斷，應依刑事訴訟法第369條第1項前段、第368條、第364
條、第299條第1項前段、第300條、刑法第28條、第339條之4第1
項第2款、第74條第1項第1款、第2項第4款，刑法施行法第1條之
1，判決如主文。
本案經檢察官蔡宜玲提起公訴、檢察官廖羽羚提起上訴，檢察官
曾昭愷到庭執行職務。
中　　華　　民　　國　　110 　年　　12　　月　　9 　　日
                  刑事第四庭    審判長法  官　郭玫利
                                      法  官　曾子珍
                                      法　官　陳金虎
以上正本證明與原本無異。
如不服本判決應於收受送達後20日內向本院提出上訴書狀，其未
敘述上訴理由者，並得於提起上訴後20日內向本院補提理由書（
均須按他造當事人之人數附繕本）「切勿逕送上級法院」。
　　　　　                            書記官　蘇文儀
中　　華　　民　　國　　110 　年　　12　　月　　9 　　日
附錄論罪科刑法條：
中華民國刑法第339條之4：
犯第339條詐欺罪而有下列情形之一者，處1年以上7年以下有期
徒刑，得併科1百萬元以下罰金：
一、冒用政府機關或公務員名義犯之。
二、三人以上共同犯之。
三、以廣播電視、電子通訊、網際網路或其他媒體等傳播工具，
    對公眾散布而犯之。
前項之未遂犯罰之。